臺灣宜蘭地方法院民事簡易判決
111年度宜簡字第23號
原      告  陳素珍  
訴訟代理人  吳駿棋  
            林冠佑律師
            李冠亨律師
被      告  許雅婷  


上列當事人間因返還借款事件，本院於民國111年4月26日言詞辯
論終結，判決如下：
    主  文
被告應給付原告新臺幣402,500元，及自民國110年10月24日起至
清償日止，按週年利率百分之5計算之利息。
原告其餘之訴駁回。
訴訟費用由被告負擔。
本判決第一項得假執行。
原告其餘假執行之聲請駁回。
    事實及理由
壹、兩造聲明及陳述要旨
一、原告方面：
（一）被告與訴外人吳駿棋即原告之子，原為配偶關係，於民國
      （下同）102年間為購屋之目的，兩人共同向原告借款新
      臺幣（下同）100萬元，原告於102年6月25日分別匯款80
      萬及8萬至被告玉山商業銀行之帳戶（帳號詳卷，下稱：
      「系爭帳戶」），另將12萬元現金直接給付給吳駿棋，作
      為給付購屋簽約金之用，原告與被告及吳駿棋之間成立消
      費借貸契約，此有被告與吳駿棋於109年1月16日所簽訂之
      分割經營協議書、109年3月2日之LINE對話記錄可證。
（二）嗣後被告與吳駿棋雖有陸續還款每期15,000元，共13期總
      計195,000元，惟尚有805,000元尚未清償，而債權屬可分
      之債，依民法第271條前段規定，應由被告與吳駿棋平均
      分擔805,000元，即被告應負擔402,500元之債務。原告已
      於110年9月17日寄出郵局存證信函，催告被告應於文到後
      30日內返還借款予原告，被告仍置之不理，依消費借貸之
      法律關係，提起本件訴訟。並聲明：被告應給付原告402,
      500元，及自110年9月17日起至清償日止，按週年利率百
      分之5計算之利息；願供擔保，請准宣告假執行。
二、被告方面：伊否認有借貸關係。並聲明：駁回原告之訴。
貳、得心證之理由
一、按「當事人主張有金錢借貸關係存在，須就其發生所須具備
    之特別要件即金錢之交付及借貸意思表示互相一致負舉證責
    任。而交付金錢或票據之原因多端，非謂一有金錢或票據之
    交付，即得推論授受金錢或票據之雙方當然為消費借貸關係
    。若僅證明有金錢或票據之交付，未證明借貸意思表示互相
    一致者，尚不能認有金錢借貸關係存在。又法院認定事實應
    憑證據為之，該證據固不以直接證據為限，惟以間接證據推
    論待證事實者，需與待證事實具關連，其推論不得違背經驗
    法則、論理法則」（最高法院109年度臺上字第1045號民事
    判決意旨參照）。
二、經查：
（一）原告主張將88萬元匯入被告系爭帳戶之事實，為被告所承
      認（見本案卷第74頁），並經原告提出其帳戶資料（見本
      案卷第17頁）為證，故應堪信為真實。
（二）原告提出影本之協議書（見本案卷第19、20頁），被告承
      認係經其簽名者（見本案卷第74頁），而該協議書第11條
      約定：「日後宜蘭縣○○鄉○○路00巷0號房產若要出售，在
      繳清房屋貸款後，雙方平分售屋後剩餘之金額，並各自提
      撥新台幣50萬元整清償購屋時向陳素珍女士借貸之新台幣
      100萬元整」（見本案卷第19頁），乃明確記載「向陳素
      珍女士借貸」，故被告非但自認其與吳駿棋共同向原告借
      貸100萬元，更自認其應負擔清償其中一半即50萬元。
（三）原告所提吳駿棋與被告間之對話紀錄（見本案卷第21頁）
      ，被告先稱：「內容是否屬實我不確定」（見本案卷第75
      頁），後稱：「這是因為當初要離婚，他要求要處理共同
      債務共同分攤，但是他公司跟小孩等部分，他都不願意負
      責」等語（見本案卷第134頁），故被告自承為其與吳駿
      棋間之對話內容。而該對話內容記載：「等房子賣一賣，
      買房子時你媽借的100萬，還有你住我爸媽家12年的房租
      ，大家再一起算一算」（見本案卷第21頁）。
（四）以上證據互核相符，足認被告與吳駿棋共同向原告借貸10
      0萬元，且被告應負擔清償其中一半即50萬元，從而，原
      告僅請求其中402,500元及後述範圍之利息，為有理由。
參、末按，給付無確定期限者，債務人於債權人得請求給付時，
    經其催告而未為給付，自受催告時起，負遲延責任。其經債
    權人起訴而送達訴狀，或依督促程序送達支付命令，或為其
    他相類之行為者，與催告有同一之效力。遲延之債務，以支
    付金錢為標的者，債權人得請求依法定利率計算之遲延利息
    ；應付利息之債務，其利率未經約定，亦無法律可據者，週
    年利率為百分之5，民法第229條第2項、第233條第1項前段
    及第203條分別定有明文。本件原告對於被告應為之上開給
    付，請求以法定利率計算之遲延利息，於法並無不合，又原
    告曾以存證信函催告被告於文到後30日內給付上開款項，並
    於110年9月23日送達被告等情，有存證信函及郵件收件回執
    影本為證（見本案卷第37至42頁），則被告應自催告返還期
    限之翌日即110年10月24日起負遲延責任。是原告就上揭所
    得請求之金額，僅得請求110年10月24日起至清償日止，按
    週年利率百分之5計算之利息，逾此範圍之請求，則無理由
    ，連同該部分假執行之聲請，均應予駁回。
肆、本件事證已臻明確，兩造其餘攻擊防禦及舉證，經核均與判
    決結果不生影響，爰不另逐一論述，併此敘明。
伍、本判決如主文第1項所示部分，係就民事訴訟法第427條第1
    項適用簡易程序，所為被告敗訴之判決，依民事訴訟法第38
    9條第1項第3款規定，應依職權宣告假執行，原告雖聲明願
    供擔保請准宣告假執行，僅係促使法院職權發動，無庸另為
    准駁之諭知。　　
陸、訴訟費用負擔之依據：民事訴訟法第79條。　　
中　　華　　民　　國　　111 　 年　　5　　月　　10　　日
                  宜蘭簡易庭  法  官  伍偉華
以上正本係照原本作成。
如對本判決上訴，須於判決送達後二十日之不變期間內，向本院
提出上訴狀（應附繕本）。
如委任律師提起上訴者，應一併繳納上訴審裁判費。
中　　華　　民　　國　　111 　年　　5 　　月　　10　　日
                               書記官  邱信璋